臺灣板橋地方法院刑事判決　　　　　　　　　　　　九十一年度訴字第一五八五號
　　公　訴　人　臺灣板橋地方法院檢察署檢察官
　　被　　　告　乙○○　男　三.
右列被告因偽造文書等案件，經檢察官提起公訴（九十一年度偵字第三三二六號），
本院判決如左：
    主  文
乙○○持有第一級毒品，處有期徒刑陸月，如易科罰金，以參佰元折算壹日；扣案海
洛因參拾包（合計淨重壹佰伍拾伍點參伍公克）沒收銷毀之。又變造汽車駕駛執照，
足以生損害於公眾及他人，處拘役伍拾日，如易科罰金，以參佰元折算壹日；扣案變
造之丁○○汽車駕駛執照上乙○○相片壹張沒收。
    事  實
一、乙○○明知海洛因為毒品危害防制條例第二條第二項第一款所規定之第一級毒品
    ，依法不得持有，竟仍基於持有第一級毒品海洛因之犯意，於民國（下同）九十
    一年（起訴書誤載為九十年）一月三十一日某時，在其位於臺北縣板橋市○○路
    ○段二一六號八樓住處，收受由真實姓名年籍不詳，外號「吳董」之成年男子所
    委託保管之海洛因三十包（合計淨重一五五‧三五公克），並將之藏放於房間內
    而持有之。又乙○○另於九十一年一月中旬某日，在高雄小港機場附近，拾獲丁○○所遺失之汽車駕駛執照（普通大貨車）一張，竟意圖為自己不法之所有而將
    之侵占入己，並於同年月下旬某日，在前揭住處，以其所有之個人相片一張換貼
    於該駕駛執照上，而變造上開丁○○之汽車駕駛執照一張，足生損害於監理機關
    對於汽車駕駛人管理之正確性及丁○○本人；至該變造完成之汽車駕駛執照，則
    置於其皮夾內隨身攜帶，備供為警臨檢時掩飾身分之用。嗣於九十一年（起訴書
    誤載為九十年）二月一日晚間七時許，乙○○駕車載同友人甲○○（另經本院發
    布通緝中，其涉犯侵占遺失物及偽造文書等罪部分，俟通緝到案後另行審結）返
    回上址住處之地下室停車場時，當場為警查獲，並於乙○○皮夾內扣得變造之丁○○汽車駕駛執照一張；復由乙○○帶同警員前往其上開住處，而於乙○○之房
    間內扣得前述海洛因三十包（合計淨重一五五‧三五公克）。
二、案經臺北縣政府警察局海山分局報請臺灣板橋地方法院檢察署檢察官偵查起訴。
    理  由
一、訊據被告乙○○固坦承於右揭時地受「吳董」之託而保管持有第一級毒品海洛因
    、侵占所拾得之丁○○汽車駕駛執照並以換貼照片之方式加以變造等情不諱，惟
    辯稱：扣案海洛因中，有價值五萬元之部分係伊向「吳董」購買欲自行施用而持
    有，「吳董」將扣案海洛因全部均攜至伊住處，託伊暫為保管，並叫伊先自行取
    用，等「吳董」回來時再算錢；伊於查獲前一天有施用該海洛因云云（按被告前
    因施用第二級毒品安非他命案件，經臺灣士林地方法院裁定將其送勒戒處所觀察
    、勒戒，尚未執行；嗣被告因本件為警查獲而到案，乃依該裁定執行觀察、勒戒
    後，認無繼續施用毒品之傾向，由臺灣士林地方法院檢察署檢察官於九十一年三
    月二十日以九十年度毒偵字第一八二二號為不起訴處分確定）。經查：
  (一)右揭事實，業據被害人丁○○指訴綦詳，核與證人即當場查獲被告之警員丙○○
    、詹福成所證述之情節相符；而扣案之海洛因三十包（合計淨重一五五‧三五公
    克），經送請法務部調查局以化學呈色法、氣象層析質譜儀分析法進行檢驗，鑑
    定結果均含海洛因成分，有該局鑑定通知書一紙附卷可稽；此外，復有變造之丁○○汽車駕駛執照一張扣案可資佐證，足認被告前開自白，核與事實相符。
  (二)被告雖辯稱扣案海洛因中，有價值五萬元之部分係伊向「吳董」購買欲自行施用
    而持有，且伊於查獲前一日有施用該海洛因云云；惟查，被告先於警詢中自承有
    施用第一級毒品海洛因，亦有施用扣案之海洛因（見偵查卷第九頁至第十頁之調
    查筆錄），嗣於偵查中檢察官訊問時，改稱其並未施用毒品，係警察叫其承認有
    施用海洛因（見偵查卷第四十九頁、第六十至六十一頁之訊問筆錄），復於本院
    審理時再度更易前詞，改稱有施用扣案之海洛因云云，被告前後所為之供述，翻
    異再三，其真實性已非無疑問；況被告於九十一年二月一日晚間七時許為警查獲
    後所採集之尿液，經送請臺灣檢驗科技股份有限公司以酵素免疫分析法初步檢驗
    、氣象層析質譜儀法確認檢驗之檢驗結果，僅呈安非他命類陽性反應，鴉片類則
    呈陰性反應，有該公司出具之濫用藥物尿液檢驗報告一紙附卷可稽，尤難認被告
    於查獲前確曾施用海洛因；從而，被告前揭所辯，無非避重就輕之詞，不足採信
    。
  (三)綜上所述，本件事證明確，被告犯行堪以認定。
二、按汽車駕駛執照為駕駛汽車之許可憑證，道路交通安全規則第五十條第一項定有
    明文，是其性質自屬刑法第二百十二條所列特許證之一種。核被告所為，係犯毒
    品危害防制條例第十一條第一項之持有第一級毒品罪、刑法第三百三十七條之侵
    占遺失物罪、第二百十二之變造特種文書罪。被告所犯侵占遺失物、變造特種文
    書二罪間，有方法結果之牽連關係，應從較重之變造特種文書罪處斷。又被告所
    犯上開持有第一級毒品罪、變造特種文書罪，犯意各別，罪名互異，應予分論併
    罰。爰審酌被告之犯罪動機、目的、手段、對於被害人造成之實際損害尚非重大
    、犯後坦承大部分之犯行，態度尚稱良好等一切情狀，分別量處如主文所示之刑
    ，並均諭知易科罰金之折算標準。扣案海洛因三十包（合計淨重一五五‧三五公
    克），係查獲之第一級毒品，應依毒品危害防制條例第十八條第一項前段規定沒
    收銷燬之；變造之丁○○汽車駕駛執照上被告相片一張，係被告所有供本件犯罪
    所用之物，業據被告供承在卷，爰並依刑法第三十八條第一項第二款規定宣告沒
    收。
三、至公訴意旨另以：被告於九十一年二月一日晚間七時許為警查獲時，即持其所變
    造之丁○○汽車駕駛執照交予警員查閱而行使之，足生損害於監理機關及丁○○
    本人，因認被告亦涉犯刑法第二百十六條、第二百十二條之行使變造特種文書罪
    嫌。惟查：
  (一)按犯罪事實應依證據認定之，無證據不得推定其犯罪事實，刑事訴訟法第一百五
    十四條定有明文。又認定不利於被告之事實，須依積極證據，苟積極證據不足為
    不利於被告事實之認定時，即應為有利於被告之認定，更不必有何有利之證據，
    最高法院三十年上字第八一六號著有判例可資參照。
  (二)訊據被告堅詞否認有行使變造特種文書犯行，辯稱：變造之丁○○汽車駕駛執照
    係放在皮夾內，從未曾使用過，亦未於為警查獲時出示警方等語。經查，證人丙○○於偵查中固證稱：「我們帶劉運魁去捉乙○○，乙○○和甲○○各拿出假證
    件，才發現乙○○的名字不一樣，知道乙○○使用假證件」等語（見偵查卷第一
    ○五頁之訊問筆錄），惟其嗣於本院審理時則到庭結證稱：「我當天站在甲○○
    這邊，甲○○持變造的身分證，‧‧‧乙○○的部分，我不太記得，‧‧‧我確
    定甲○○是持假證件讓我們盤查。乙○○的部分，應該是我們小隊長詹福成盤查
    的，‧‧‧至於乙○○是否有持假證件盤查，我不敢確定‧‧‧。」等語（見本
    院九十一年十月二十二日訊問筆錄），足見證人丙○○於查獲被告當時，係負責
    確認甲○○之身份，並未直接盤查被告，而係由警員詹福成負責查證被告之身份
    ；而證人詹福成復於本院審理時到庭結證稱：「‧‧‧當時被告二人在車內，他
    們下來之後，我們叫他們不要動，我當時負責查明在庭被告乙○○的身分，我叫
    乙○○把證件拿出來，乙○○一開始不敢動，我有搜查他的身體，我搜出他的皮
    包，裡面有證件，證件是丁○○的駕照，但是貼的是乙○○本人的照片。」、「
    被告並沒有說他是丁○○，我也沒有問他是否為丁○○，我當時搜查到丁○○的
    駕照，以為他是丁○○，就沒有再行進行查證，被告並沒有主動出示駕照，也沒
    有說他是丁○○，‧‧‧。」等語（見本院九十一年十月三十一日訊問筆錄），
    顯見被告尚未向警員出示該變造之丁○○汽車駕駛執照前，即為警在其皮夾內起
    獲該變造之駕駛執照；故被告前開所辯，應值採信。此外，復查無其他積極證據
    足認被告有此部分公訴人所指之犯行；不能證明被告犯罪，原應為無罪之諭知，
    惟公訴人認此部分與前揭論罪科刑部分有實質上一罪之關係，爰不另為無罪之諭
    知，附此敘明。
據上論斷，應依刑事訴訟法第二百九十九條第一項前段，毒品危害防制條例第十一條
第一項、第十八條第一項前段，刑法第十一條前段、第二百十二條、第三百三十七條
、第五十五條、第三十八條第一項第二款、第四十一條第一項前段，罰金罰鍰提高標
準條例第一條前段、第二條，判決如主文。
本案經檢察官許景森到庭執行職務
中    華    民    國      九十一      年      十二      月    三十一    日
                                      臺灣板橋地方法院刑事第一庭
                                          審判長法  官  梁 宏 哲
                                                法  官  陳 志 揚
                                                法  官  劉 景 宜
右正本證明與原本無異。
如不服本判決，應於判決送達後十日內，向本院提出上訴狀。
                                                書記官  張 惠 芳
中    華    民    國      九十一      年      十二      月    三十一    日
附錄本案論罪科刑法條全文：
毒品危害防制條例第十一條
持有第一級毒品者，處三年以下有期徒刑、拘役或新臺幣五萬元以下罰金。
持有第二級毒品者，處二年以下有期徒刑、拘役或新臺幣三萬元以下罰金。
持有專供製造或施用毒品之器具者，處一年以下有期徒刑、拘役或新臺幣一萬元以下
罰金。
刑法第二百十二條
偽造、變造護照、旅券、免許證、特許證及關於品行、能力、服務或其他相類之證書
、介紹書，足以生損害於公眾或他人者，處一年以下有期徒刑，拘役或三百元以下罰
金。
刑法第三百三十七條
意圖為自己或第三人不法之所有，而侵占遺失物、漂流物或其他離本人所持有之物者
，處五百元以下罰金。
